臺灣高等法院刑事判決　　　　　　　　　九十一年度上訴字第一二二二號
　　上訴人
　　即被告　丁 ○ ○
　　指　定
　　辯護人　乙○公設辯護人
右上訴人因強盜案件，不服台灣台北地方法院九十年度訴字第七九七號，中華民國九
十一年三月二十一日第一審判決（起訴案號：台灣台北地方法院檢察署九十年度偵字
第一五四八二號）提起上訴，乙○判決如左：
    主    文
原判決撤銷。
丁○○連續意圖為自己不法之所有，攜帶兇器，以強暴、脅迫至使不能抗拒而使其交
付物，處有期徒刑拾貳年。
    事    實
一、丁○○曾於民國（下同）七十八年間，因懲治盜匪條例案件，經判處有期徒刑六
    年確定，於八十一年六月十三日假釋出獄，復於假釋期間內之八十二年間，因懲
    治盜匪條例案件，經乙○判處有期徒刑十一年六月，褫奪公權八年確定，嗣撤銷
    前案假釋，現該二案正執行中。仍不知悔，復意圖為自己不法所有，基於概括犯
    意，先於強盜前至台北市萬華區老松國小對面估衣市場內，以每把新台幣（下同
    ）五百元之價格，先後購買開山刀各乙把供為工具，再連續於附表編號一、二、
    三所示之時間、地點，攜帶客觀上足以對生命、身體構成危險之凶器開山刀各乙
    把，以附表編號一、二、三所示之方式，致使丙○○、己○○、庚○○、戊○○○、甲○○、辛○○等人先後不能抗拒，使渠等交付或強取如附表編號一、二、
    三所示之財物，丁○○得手後，除先後將其所購持以供強盜所用之開山刀，於強
    盜得逞後，分別丟棄於淡水河、某河邊及某水溝內而失，復於九十年五月十三日
    下午三時許，持其強盜所得之丙○○所有摩托羅拉ＬＦ二０００型、序號000
    0000000000號行動電話一支，至臺北縣中和市○○路三十一號世界通
    訊行，以新台幣（下同）二千元之代價，售予不知情之世界通訊行職員王一新（
    業經檢察官不起訴處分確定在案），嗣王一新復於九十年五月二十四日晚上十時
    許，再以三千元之價格，出售予不知情之林振裕後，經警循線查獲。
二、案經臺北市政府警察局刑事警察大隊移送臺灣臺北地方法院檢察署檢察官偵查起
    訴。
    理    由
一、右開事實，業據上訴人即被告丁○○先後於乙○調查時及審理中坦承在卷（見乙○卷第三十三頁至第三十四頁、第四十二頁至第四十三頁），核與被害人丙○○
    、己○○、庚○○、戊○○○、甲○○、辛○○供述被害情節相符（見偵查卷第
    十三頁至第十五頁、第一０一頁至第一０二頁、原審卷九十年九月二十日訊問筆
    錄，偵查卷第二十四頁、第二十五頁、第一０三頁、原審卷乙○九十年九月二十
    日訊問筆錄，偵查卷第二十頁、第二十一頁、第一三０頁至第一三一頁、原審九
    十年十月二十九日訊問筆錄，偵查卷第十六頁、第八十二頁、第一０三頁、原審
    卷九十年九月二十日訊問筆錄，原審卷第二七二頁至第二七三頁警訊筆錄、原審
    卷九十一年二月七日訊問筆錄，偵查卷第二十二頁、原審卷九十年九月二十日訊
    問筆錄，偵查卷第十一頁至第十二頁），並經証人王一新、林振裕供証屬實，復
    載具被害人甲○○傷情之台北市立和平醫院九十年六月十五日診斷書、被告出售
    該摩托羅拉行電話之估價單、被告所書立之讓渡切結書影本各一紙、被害人甲○○受傷照片三張、臺灣大哥大股份有限公司九十年六月十一日傳真函、遠傳電信
    股份有限公司九十年六月十八、十九日傳真函、台北市政府警察局萬華分局九十
    年十一月七日北市警萬分刑字第九０六四一七六八００號函、台北市萬華區第二
    戶政事務所九十年十一月一日北市萬二戶字第九０六０七五０四００號函、臺北
    市監理處九十年十一月二日北市監二字第九０六三四七二八００號函、中華電信
    股份有限公司臺灣北區電信分公司臺北北區營運處九十年十一月五日北北營字第
    九０Ｃ0000000之一號函在卷足憑，並有前揭摩托羅拉ＬＦ二０００型行
    動電話乙支扣案可稽。又被害人丙○○、己○○、庚○○、戊○○○、甲○○、
    辛○○等人亦先後於原審訊問時及乙○審理中當庭指認被告丁○○確係當日強盜
    渠等財物之歹徒無訛，顯見被告確有於附表編號一至三所載之時、地，以附表所
    載之方法強盜被害人丙○○、己○○、庚○○、戊○○○、甲○○、辛○○甚明
    。
二、至被告於警訊、偵查及原審審理中一再否認其有涉犯如附表編號一至三所示之強
    盜犯行云云，然其於乙○調查及審理中已坦承各該犯行在卷，已如前述，更且指
    稱其於原審所以否認犯行，係為求規避刑責之故，現知錯故乃坦承全部犯行等語
    （見乙○卷九十一年九月十三日審判筆錄），再徵諸被告丁○○警訊、偵查中及
    原審亦不否認其確有於九十年五月十三日下午三時許，以二千元之代價，出售摩
    托羅拉ＬＦ二０００型、序號0000000000000號行動電話一支予世
    界通訊行職員王一新等情，及被害人丙○○、己○○、庚○○、戊○○○、甲○○、辛○○等人亦一再指認被告確係強盜渠等財物之人（同如前述），相互參酌
    以觀，足徵被告於乙○之自白與事實相符，堪採為犯罪之証據，其於警訊、偵查
    中及原審否認犯罪所辯各情，應係飾卸妄詞，洵不足採。
三、又被告於偵查中及原審雖曾舉証人邢偉第以証明該摩托羅拉ＬＦ二０００型行動
    電話，係其於九十年五月十三日上午十一時許，與邢偉第在青年公園散步時，在
    公園靠近游泳池路口的草坪上拾獲云云；復舉証人徐光世、廖翠華以証明其於九
    十年六月十三日晚間，係與徐光世等同事多人，前往台北縣中和市與永和市○○○○○路附近好樂迪ＫＴＶ唱歌，於晚上十時三十分許離開ＫＴＶ，回到店裡約
    晚上十時四十分至五十分許，返回時曾遇見留守之店員廖翠華，其與廖翠華講了
    句話，接著到店後面洗澡、睡覺云云，然依証人邢偉第所陳，並無法証明被告當
    時在青年公園內曾拾獲該摩托羅拉行動電話（見偵查卷第一三二頁、原審卷九十
    年十月二十九日訊問筆錄）。另証人徐光世雖供承其公司同仁均會於隔周星期三
    至好樂迪ＫＴＶ唱歌（即每月第二、四周），惟對被告於當晚十時許離去ＫＴＶ
    後行蹤則不知情，証人廖翠華則供稱約於當晚十一、二時許（近十二時許，當時
    台灣阿誠正重播），回至公司一樓，見鐵門打開，並發現被告趴在廁所前面辦公
    桌上睡覺等情（分見原審九十年九月二十日訊問筆錄、九十年十一月十五日訊問
    筆錄），均未能証明被告於九十年六月十三日晚上十時五十分許，未至台北市青
    年公園游泳池大門正前方約一百公尺涼椅前強盜甲○○、辛○○二人財物，均難
    為被告有利之証言。
四、又被告於強盜甲○○時，曾持開山刀砍傷被害人甲○○右手臂及左前臂，至其右
    手臂裂傷六‧五Ｘ二‧０Ｘ一‧五公分、左前臂裂傷三‧０Ｘ０‧八Ｘ一‧０公
    分，有載具其傷情之診斷書乙份在卷可稽（見偵查卷第三十四頁），被告於強盜
    中雖持開山刀砍向被害人甲○○之右手臂及左前臂，然右手臂及左前臂尚非人身
    要害，持開山刀砍向該處應無致人死亡之危險及故意，且被害人甲○○右手臂、
    左前臂所受之傷害均屬匪重，顯見被告持開山刀砍向包某時，並非猛然用力，應
    無致甲○○死亡或受重傷之情事，亦難認被告當時有使甲○○受重傷害之故意，
    應認被告當應僅有使包某受普通傷害之故意，洵灼然明甚，附此敘明。是被告所
    犯罪証明確，其犯行洵堪認定。至被告於原審曾聲請調閱被害人丙○○警訊錄音
    帶勘驗，然被告前開犯行已據其於乙○坦承在卷，被害人丙○○嗣於偵查中及原
    審訊問時，亦就被告強盜情節供述綦詳，乙○認無再行調閱被害人丙○○警訊錄
    音帶之必要，併此敘明。
五、被告上訴意旨復認其另案涉犯強盜罪，由乙○以九十一年度上訴字第二一五二號
    審理中（即台灣桃園地方法院八十九年度訴字第一０六一號），該案本案有裁判
    上一罪之連續犯關係，本案為該案判決效力所及，不得再行起訴審判云云。經查
    ：被告於乙○九十一年度上訴字第二一五二號丁○○強盜乙案之犯罪時間，係於
    八十九年三月十九日、二十日、四月六日、六月十二日、十五日、十七日、十九
    日，其犯罪方法均係利用假藉搭乘計程車方式，再以所有開山刀押住計程車司機
    ，致使不能抗拒而強取財物，有台灣桃園地方法院八十九年度訴字第一０六一號
    刑事判決乙份在卷可稽，與本案之犯罪時間，係在該案原審審理中，經原審於九
    十年四月八日以九十年度聲字第一０四九號裁定准被告以五萬元具保停止羈押，
    被告於同年月十三日經交保後，始再於九十年五月十二日、六月九日、六月十三
    日涉犯本案之強盜罪，經乙○調取原審九十年度聲字第一０四九號卷核閱屬實，
    有該卷宗影本在卷可按，該二案之犯罪時間，前後相距達十一月之久，已難被告
    先後所涉犯之本案與前案（即乙○九十一年度上訴字第二一五二號），係基於概
    括犯意所為，且被告涉犯本案之地點，均係在台北市青年公園附近，其方法係持
    所有開山刀以附表所載之方式，致使被害人不能抗拒而強盜財物，與前案係假藉
    搭乘計程車，再強盜計程車司機財物不同，益難認本案與前案有何連續犯關係，
    本案自非前案起訴及判決效力所及，應屬數罪併罰，乙○自應就本案被告被訴部
    分為判決，被告此部分上訴理由，殊難憑採。
六、查被告行為後懲治盜匪條例業於九十一年一月三十日經總統公布廢除，於同年二
    月一日失效，同時將刑法第三百二十八條第一項、第三百三十條第一項於懲治盜
    匪條例廢除同時予以修正，於同年一月三十日經總統公布，於同年二月一日生效
    ，修正後之刑法第三百二十八條第一項規定：「意圖為自己或第三人不法之所有
    ，以強暴、脅迫、藥劑、催眠術或他法，至使不能抗拒，而取他人之物或使其交
    付者，為強盜罪，處五年以上有期徒刑。」，刑法第三百三十條第一項則修正為
    ：「犯強盜罪而有第三百二十一條第一項各款情形之一者，處七年以上有期徒刑
    。」，茲比較懲治盜匪條例第五條第一項及修正後之刑法第三百三十條第一項結
    果，自以修正後之刑法第三百三十條第一項規定較有利於被告，依刑法第二條第
    一項前段規定，自應適用修正後之刑法第三百三十條第一項為本案論罪科刑之依
    據。核被告所為係犯修正後刑法第三百三十條第一項之加重強盜罪，公訴意旨認
    被告係犯懲治盜匪條例第五條第一項第一款之強盜罪處斷，尚有未洽，起訴法條
    應予變更。又被告先後三次加重強盜犯行，每次均係同時侵害二人之財產法益，
    係一行為而觸犯數罪名，為想像競合犯，應依刑法第五十五條從一重處斷。而被
    告先後三次加重強盜犯行，時間緊接，犯罪構成要件相同，顯係基於概括犯意而
    為，係連續犯，從情節較重之附表編號三該次犯罪一罪論，並依法加重其刑。
七、原審以被告所犯罪証明確，依法予以論科，固非無見，惟查被告係在各次強盜前
    ，先前往台北市老松國小對面估衣市場內，以五百元之價格，各購買開山刀供為
    強盜之工具，並於人各次強盜得手後，先後丟棄於淡水河內、某河邊、某水溝內
    ，原審未認定被告強盜工具之來源，復認被告持以強盜之工具分別為藍波刀、不
    詳兇器、類似開山刀之兇器，亦漏未認定各該兇器均已丟棄而滅失，尚有違誤，
    本件被告上訴意旨認原審刑過重，並認其所犯與乙○另案九十一年度上訴字第二
    一五二號丁○○強盜乙案，有裁判上一罪之連續犯關係，應一併審究，原審未予
    併審顯有違誤，據以指摘原判決失當，固均無理由（與乙○九十一年度上訴字第
    二一五二號丁○○強盜乙案，無裁判上一罪之連續犯關係如前述），惟原判決既
    有可議，自無可維持，應由乙○予以撤銷改判，爰審酌被告前案累累素行不佳，
    有臺灣高等法院檢察署刑案紀錄簡覆表一件在卷可參，其尚處壯年身強力健卻不
    思腳踏實地，竟連續持凶器在青年公園犯案，致使在台北市青年公園休憩之民眾
    人人自危，對社會治安及各該被害人所生危害甚鉅，並參酌其犯罪動機、目的、
    手段、惟所取得之財物價值不高，及犯罪後態度，並認公訴意旨求處被告有期徒
    刑二十年尚嫌過重等一切情狀，與原審同量處被告有期徒刑十二年示懲。
八、被告有供犯罪所用之開山刀三把，於被告犯罪得逞後，均先後丟棄於淡水河內、
    某河邊或某水溝內，應均已滅失，業據被告於乙○供明在卷，爰不為沒收之諭知
    。另扣案之短刀三把，係案外人翁鐘慶所有遺留在「住商中和店」內之物，業據
    證人徐光世於警訊中及原審證述無訛（見偵查卷第一四八頁及原審卷九十年九月
    二十日訊問筆錄），非被告所有供其犯罪所用之物，亦不為沒收之諭知。
九、公訴意旨另以：被告丁○○於如附表編號三所示之時間、地點基於傷害之犯意，
    持類似開山刀之刀械砍傷被害人甲○○，致使被害人甲○○受有右手臂裂傷六．
    五Ｘ二．０Ｘ一．五公分及左前臂裂傷三．０Ｘ０．八Ｘ一．０公分，認其另涉
    有刑法第二百七十七條第一項傷害罪嫌云云，惟查去第二百七十七條第一項之傷
    害罪，依刑法第二百八十七條之規定須告訴乃論，此部分未據被害人甲○○合法
    告訴，本應依刑事訴訟法第三百零三條第三款規定為不受理之諭知，惟因公訴意
    旨認與前開有罪部分，有牽連犯之裁判上一罪關係，故爰不另為不受理之諭知，
    附此敘明。
十、據上論斷，應依刑事訴訟法第三百六十九條第一項前段、第三百六十四條，刑法
    第二條第一項前段、第五十六條、第五十五條，修正後刑法第三百三十條第一項
    ，判決如主文。
本案經檢察官陳文琪到庭執行職務。
中      華      民      國    九十一    年    十一      月      十五    日
                              臺灣高等法院刑事第十六庭
                                  審判長法  官  許  增  男
                                        法  官  周  煙  平
                                        法  官  黃  鴻  昌
右正本證明與原本無異。
如不服本判決應於收受送達後十日內向乙○提出上訴書狀，其未敘述上訴之理由者並
得於提起上訴後十日內向乙○補提理由書（均須按他造當事人之人數附繕本）。
                                        書記官  黃  千  鶴
中      華      民      國    九十一    年    十一      月      十五    日
 附 表：
┌──┬────┬──────┬───┬────────────────┐
│編號│犯罪時間│犯罪地點    │被害人│犯罪手法及所取得之財物          │
├──┼────┼──────┼───┼────────────────┤
│一、│九十年五│臺北市青年公│丙○○│被告先至台北市老松國小對面估衣市│
│    │月十二日│園溜冰場旁涼│己○○│場內，以五百元價格購買足致人死、│
│    │二十三時│亭          │      │傷之兇器開山刀乙把，至前開地點，│
│    │十五分許│            │      │朝被害人作勢揮砍，並揚言：「把錢│
│    │        │            │      │全部交出來，不要留，如果不把錢交│
│    │        │            │      │出，要用刀子砍。」等語，以脅迫之│
│    │        │            │      │方法，致使被害人二人不能抗拒，使│
│    │        │            │      │丙○○交付八百元及摩托羅拉ＬＦ二│
│    │        │            │      │０００型行動電話一支，己○○交付│
│    │        │            │      │二千多元、易利信三八八型行動電話│
│    │        │            │      │一支。得手後，將該把開山刀丟棄於│
│    │        │            │      │淡水河內。                      │
├──┼────┼──────┼───┼────────────────┤
│二、│九十年六│臺北市青年公│庚○○│被告先至老松國小對面估衣市場內，│
│    │月九日二│露天音樂臺旁│汪姜曼│以五百元購買足致人死、傷之凶器開│
│    │十時三十│            │蘭（起│山刀乙把，朝被害人揮舞，並揚言：│
│    │分許    │            │訴書誤│「這是搶劫，把錢交出來，我要錢。│
│    │        │            │載為姜│」，以脅迫方法，致使被害人二人不│
│    │        │            │曼蘭）│能抗拒，劫取庚○○所有皮包一只（│
│    │        │            │      │內有行車執照、駕駛執照、鑰匙及數│
│    │        │            │      │額不明之少許零錢）及戊○○○所有│
│    │        │            │      │皮包一只（內有二千多元、眼鏡一副│
│    │        │            │      │、鑰匙）。                      │
├──┼────┼──────┼───┼────────────────┤
│三、│九十年六│臺北市青年公│甲○○│被告先至老松國小對面估衣市場內，│
│    │月十三日│園游泳池大門│辛○○│以五百元購買足致人死、傷之兇器開│
│    │二十二時│正前方約一百│      │山刀乙把，朝被害人作場揮砍，揚言│
│    │五十分許│公尺涼亭之涼│      │：「我要錢，把錢拿出來，否則要用│
│    │   │椅前        │      │刀子砍。」等語，並持該開山刀朝包│
│    │        │            │      │國忠之右手臂砍下，以強暴、脅迫方│
│    │        │            │      │法，致使被害人二人不能抗拒，使包│
│    │        │            │      │國忠交付一千三百元，辛○○交付八│
│    │        │            │      │百元，復喝令被害人二人交付渠等行│
│    │        │            │      │動電話，又持該開山刀朝甲○○之左│
│    │        │            │      │手前臂砍下，再以該開山刀抵住被害│
│    │        │            │      │人辛○○脖子，使辛○○再交付其所│
│    │        │            │      │有項鍊一條及皮包一只（內有印章、│
│    │        │            │      │名片夾、鑰匙、化妝包及諾基亞八二│
│    │        │            │      │一０型行動電話一支），再持該開山│
│    │        │            │      │刀砍傷被害人甲○○之手臂，致使包│
│    │        │            │      │國忠受有右手臂裂傷六‧五Ｘ二‧０│
│    │        │            │      │Ｘ一‧五公分及左前臂裂傷三‧０Ｘ│
│    │        │            │      │０‧八Ｘ一‧０公分。（傷害部分未│
│    │        │            │      │據被害人甲○○提出告訴）        │
└──┴────┴──────┴───┴────────────────┘
附錄本案論罪科刑法條全文：
刑法第三百三十條：
犯強盜罪而有第三百二十一條第一項各款情形之一者，處七年以上有期徒刑。
前項之未遂犯罰之。
